【裁判字號】    98,訴,4153
【裁判日期】    990105
【裁判案由】    毒品危害防制條例
【裁判全文】
臺灣臺中地方法院刑事判決              98年度訴字第4153號
公  訴  人  臺灣臺中地方法院檢察署檢察官
被      告  甲○○
上列被告因違反毒品危害防制條例案件，經檢察官提起公訴（98
年度毒偵字第4238、4266號），被告於準備程序中就被訴事實為
有罪之陳述，本院於聽取當事人之意見後，合議庭裁定以簡式審
判程序審理，判決如下：
    主       文
甲○○所犯如附表一至四所示之罪，各罪主刑及從刑均分別如附
表一至四所載。主刑部分應執行有期徒刑壹年拾月。
    犯 罪 事 實
一、甲○○前因施用毒品案件，經觀察、勒戒後，認無繼續施用
    毒品之傾向，於民國90年12月28日執行完畢，並由臺灣臺中
    地方法院檢察署檢察官以90年度毒偵字第5797號為不起訴處
    分確定；於91年間，又因施用毒品案件，經本院裁定送觀察
    、勒戒後，認有繼續施用毒品之傾向，經同署檢察官提起公
    訴，並聲請強制戒治，再經本院裁定令入戒治處所施以強制
    戒治1年，於93年1月9日因法律修正出所；其刑罰部分，則
    經本院以92年度訴字第1394號判處有期徒刑8月確定；嗣與
    另犯竊盜罪所處之有期徒刑3月，合併定應執行刑為有期徒
    刑10月確定，於93年11月1日縮短刑期出監而執行完畢；又
    於95年間，因施用第一級毒品海洛因，經本院以95年度訴字
    第2289號判處有期徒刑1年確定，嗣與另犯竊盜罪所處之有
    期徒刑1年，合併定應執行刑為有期徒刑1年10月確定，經減
    刑後，並定其應執行刑有期徒刑11月確定，於96年11月21日
    假釋出監，並付保護管束。詎其不知悔改，分別基於施用第
    一級毒品海洛因及第二級毒品甲基安非他命之犯意，分別施
    用第一級毒品海洛因及第二級毒品甲基安非他命，其各次施
    用毒品之種類、時間、地點、次數、方式等情分別詳如附表
    一至四所示。嗣經警於98年9月14日下午3時許，在臺中市○
    ○區○○路101巷4弄口查獲；復於98年10月28日下午3時許
    ，在臺中市○○區○○路101巷4弄3號其住處查獲，並扣得
    其所有供如附表二所示施用第一級毒品用餘之海洛因1包（
    驗餘淨重0.796公克）及其所有供如附表四所示施用第二級
    毒品用餘之甲基安非他命1包（驗餘淨重0.020公克）。
二、案經臺中縣警察局霧峰分局、豐原分局移送臺灣臺中地方法
    院檢察署檢察官偵查起訴。
    理      由
一、按除被告所犯為死刑、無期徒刑、最輕本刑為三年以上有期
    徒刑之罪或高等法院管轄第一審案件者外，於前條第一項程
    序進行中，被告先就被訴事實為有罪之陳述時，審判長得告
    知被告簡式審判程序之旨，並聽取當事人、代理人、辯護人
    及輔佐人之意見後，裁定進行簡式審判程序，刑事訴訟法第
    273條之1 條第1 項定有明文。本件被告所犯係死刑、無期
    徒刑、最輕本刑為三年以上有期徒刑以外之罪，其於準備程
    序中就被訴事實為有罪之陳述，且經審判長告知被告簡式審
    判程序之旨，並聽取檢察官及被告之意見後，本院合議庭認
    為適宜而裁定由受命法官獨任進行簡式審判程序，合先敘明
    。
二、訊據被告甲○○對於前揭犯罪事實均坦承不諱，且被告為警
    分別於98年9月14日下午3時許、98年10月28日下午3時許查
    獲後所採集之尿液，經鑑驗結果，分別呈嗎啡、可待因、安
    非他命、甲基安非他命均為陽性反應等情，此有詮昕科技股
    份有限公司尿液檢驗報告1紙在卷足憑（見臺中縣警察局霧
    峰分局中縣霧警刑字第0980022066號卷宗第7頁、98年度毒
    偵字第4266號偵查卷宗第11頁），足認被告之自白與事實相
    符，堪予採信。次按92年7月9日新修正之毒品危害防制條例
    就施用毒品者，祇於「初犯」及「5年後再犯」2種情形，有
    其追訴條件之限制，即須於初犯經觀察、勒戒或強制戒治釋
    放後，5年內均無施用毒品之行為，始能認其前所實施之觀
    察、勒戒或強制戒治已足遮斷毒癮，而得於5年後再犯時，
    再予適用初犯之規定，重行觀察、勒戒等程序。倘5年內已
    經再犯，被依法追訴處罰，縱其第3次（或第3次以上）施用
    毒品之時間在初犯釋放5年以後，即與「5年後再犯」之情形
    有別，且因已於「5年內再犯」，顯見其再犯率甚高，原實
    施觀察、勒戒或強制戒治，已無法收其實效，而無5年戒斷
    期之存在，自無再經觀察、勒戒及強制戒治之必要，應由檢
    察官逕行起訴，始符新法修正之本旨，最高法院95年度第7
    次及97年度第5次刑事庭會議決議可資參照。查本案被告施
    用海洛因及甲基安非他命之犯行，距前次觀察、勒戒、強制
    戒治執行完畢雖已逾5年，惟被告於該觀察、勒戒、強制戒
    治執行完畢釋放後5年內，曾因施用毒品案件，經法院宣示
    判決確定並執行完畢，已如前述，並有台灣高等法院被告前
    案紀錄表附卷可稽；顯見被告並非於觀察、勒戒或強制戒治
    執行完畢後5年內均無任何施用毒品之犯行。揆諸前開說明
    ，被告所為本案施用海洛因及甲基安非他命之犯行，即無「
    初犯」規定之適用，自毋須再重新施予觀察勒戒之處遇程序
    ，而應直接訴追處罰，其犯行明確，應依法論科。
三、核被告所為，係犯毒品危害防制條例第10條第1項之施用第
    一級毒品罪、同條第2項之施用第二級毒品罪。其施用第一
    、二級毒品前分別持有第一、二級毒品之低度行為，為高度
    之施用毒品行為所吸收，不另論罪。被告施用第一、二級毒
    品行為，犯意各別，行為互異，應分論併罰。爰審酌被告前
    因施用毒品，經觀察、勒戒、強制戒治後，猶未能深切體認
    毒品危害己身之鉅，無視毒品對於自身健康之戕害及國家對
    於杜絕毒品犯罪之禁令，惟施用毒品為自戕行為，犯罪心態
    與一般刑事犯罪之本質並不相同，容應以「病人」之角度考
    量，並慮及施用毒品後常伴隨其餘反社會性之行為出現，對
    社會造成危害，及其犯罪之動機、方法、手段、暨犯後坦承
    犯行，態度良好等一切情狀，分別量處如主文所示之刑，並
    定其應執行刑。扣案之海洛因1包（驗餘淨重0.796公克）及
    甲基安非他命1包（驗餘淨重0.020公克），均為違禁物，且
    係被告所有分別供其犯如附表二所示施用第一級毒品、如附
    表四所示施用第二級毒品之用，此據被告供述明確，有審判
    筆錄可稽，均應依同條例第18條第1項前段之規定，諭知沒
    收銷燬。至因送鑑用罄之毒品，已不存在，自無從沒收之，
    附此敘明。
據上論斷，應依刑事訴訟法第273條之1條第1項、第299條第1項
前段，毒品危害防制條例第10條第1項、第2項、第18條第1項前
段，刑法第11條、第47條第1項、第51條第5款，判決如主文。
本案經檢察官鐘祖聲到庭執行職務
中    華    民    國    99    年    1     月    5     日
                  刑事第四庭    法  官  鄭永玉
以上正本證明與原本無異。
如不服本判決應於收受送達後10日內向本院提出上訴書狀，並應
敘述具體理由；其未敘述上訴理由者，應於上訴期間屆滿後20日
內向本院補提理由書（均須按他造當事人之人數附繕本）「切勿
逕送上級法院」。
                                書記官  蔡伸蔚
中    華    民    國    99    年    1     月    5     日
┌──────────────────────────────────────────┐
│附表一                                                                              │
├─────────────────────────┬────────────────┤
│施用毒品之種類、時間、地點、次數及施用方式        │ 科                          刑 │
├─────────────────────────┼────────────────┤
│於98年9月12日某時，在臺中市○○區○○路101巷4弄3號│甲○○施用第一級毒品，累犯，處有│
│其住處內，以針筒注射之方式，非法施用第一級毒品海洛│期徒刑拾月。                    │
│因1次。                                           │                                │
└─────────────────────────┴────────────────┘
┌──────────────────────────────────────────┐
│附表二                                                                              │
├─────────────────────────┬────────────────┤
│施用毒品之種類、時間、地點、次數及施用方式        │ 科                          刑 │
├─────────────────────────┼────────────────┤
│於98年10月28日上午某時，在臺中市○○區○○路101 巷│甲○○施用第一級毒品，累犯，處有│
│4弄3號其住處內，以針筒注射之方式，非法施用第一級毒│期徒刑拾月。扣案之第一級毒品海洛│
│品海洛因1次。                                     │因壹包（驗餘淨重零點柒玖陸公克）│
│                                                  │沒收銷燬之。                    │
└─────────────────────────┴────────────────┘
┌──────────────────────────────────────────┐
│附表三                                                                              │
├─────────────────────────┬────────────────┤
│施用毒品之種類、時間、地點、次數及施用方式        │ 科                          刑 │
├─────────────────────────┼────────────────┤
│於98年9月14日下午3時許為警採集尿液回溯1、2天前之某│甲○○施用第二級毒品，累犯，處有│
│時，在臺中市○○區○○路101巷4弄3號其住處內，以玻 │期徒刑陸月。                    │
│璃球燒烤之方式，非法施用第二級毒品甲基安非他命1次 │                                │
│。                                                │                                │
└─────────────────────────┴────────────────┘
┌──────────────────────────────────────────┐
│附表四                                                                              │
├─────────────────────────┬────────────────┤
│施用毒品之種類、時間、地點、次數及施用方式        │科                          刑  │
├─────────────────────────┼────────────────┤
│於98年10月27日某時，在臺中市○○區○○路101巷4弄3 │甲○○施用第二級毒品，累犯，處有│
│號其住處內，以玻璃球燒烤之方式，非法施用第二級毒品│期徒刑陸月。扣案之第二級毒品甲基│
│甲基安非他命1次。                                 │安非他命壹包（驗餘淨重零點零貳零│
│                                                  │公克）沒收銷燬之。              │
└─────────────────────────┴────────────────┘
附錄論罪科刑法條
毒品危害防制條例第10條
施用第一級毒品者，處 6 月以上 5 年以下有期徒刑。
施用第二級毒品者，處 3 年以下有期徒刑。

司法院資訊處製作；財團法人民間司法改革基金會備份。
